臺灣彰化地方法院刑事判決　　　　　　 96年度交訴字第102號
公　訴　人　臺灣彰化地方法院檢察署檢察官
被　　　告　乙○○
　　　　　　　　　　號
上列被告因過失致死等案件，經檢察官提起公訴（96年度偵字第
3639號），被告於本院準備程序中自白犯罪，本院聽取當事人意
見後，裁定由受命法官以簡式審判程序，判決如下：
    主  文
乙○○服用酒類，不能安全駕駛動力交通工具而駕駛，處有期徒
刑肆月，減為有期徒刑貳月；又因過失致人於死，處有期徒刑貳
年肆月，減為有期徒刑壹年貳月，應執行有期徒刑壹年肆月。
    事實及理由
一、犯罪事實：
  (一)乙○○於民國（下同）96年4月5日凌晨2時許，在彰化縣彰
    化市○○路成美醫院附近某PUB陸續飲用啤酒3、4瓶，已達
    不能安全駕駛動力交通工具之程度後，竟仍於同日凌晨4時
    許，明知自己並未考取駕駛執照，仍駕駛車牌號碼8086-LR
    號自小客車上路，由彰化交流道北上國道一號高速公路，轉
    入國道三號高速公路由南往北方向行駛。
  (二)嗣於同日凌晨4時45分許，行經國道三號高速公路北向192公
    里100公尺處和美交流道前時，本應注意車前狀況，並隨時
    採取必要之安全措施，且應注意汽車駛離高速公路及快速公
    路主線車道擬進入交流道，應先駛入外側車道，再循減速車
    道逐漸降低速率行駛之，而依當時情形，並無不能注意之情
    事，竟疏未減速。亦未循減速車道進入交流道出口匝道，而
    於已經行車經過減速車道後，突然以高速自上開公路之外側
    車道逕行向右跨越槽化線行駛，欲直接切入出口匝道，適有
    甲○○亦違規將車牌號碼IG-2226號自小客車臨時停車在該
    出口匝道之槽化線區域，準備由其妻翁瑞穗替換駕駛之際，
    因乙○○見狀閃避不及，而直接衝撞上開自小客車之左側車
    體及當時站立在該自小客車駕駛座左側之翁瑞穗，致翁瑞穗
    當場被撞彈起，頭部碰撞8086-LR號自小客車之擋風玻璃，
    致擋風玻璃破裂凹陷呈蜘蛛網狀碎裂，翁瑞穗飛到和美交流
    道出口匝道上後落地，受有頭部外傷併雙下肢開放性骨折引
    起出血性休克死亡，乙○○所駕駛之上開自小客車則於撞擊
    出口匝道之橋墩後始停止，乙○○並因巨大之衝撞力道而彈
    出車外，轉送彰化基督教醫院急救。經警據報前往彰化基督
    教醫院對乙○○詢問案情，並於同日6時54分測得乙○○之
    呼氣酒精濃度仍高達每公升0.61毫克。
二、認定事實之證據及理由：
  (一)被告於警詢、偵查、本院審理中，對上述事實均坦白承認。
  (二)警方於96年4月5日6時54分，對被告進行呼氣所含酒精濃度
    測試，呈現0.61mg/l（相驗卷P.13），換算為血中酒精濃度
    128mg/ dl，而被告係當日4時許由彰化市○○路某PUB開始
    駕車上路，距離酒測時已有2小時半之時間差距。依法務部
    法醫研究所87年12月7日法醫所87文理字0611號函示，血液
    中酒精代謝率，為每小時每100cc血液，代謝0.01至0.015公
    克酒精。被告自酒後上路至呼氣測試，已有2個小時半間隔
    。以128mg/ dl（128mg/100cc，即0.128公克/100cc）加計
    0.025公克，推算2小時半前血液中酒精濃度為0.153公克
    /100cc，即為153mg /dl，換算等於酒精濃度呼氣達每公升
    0.73毫克。依據台大醫學院法醫學科吳木榮醫師之研究，血
    中酒精濃度達150mg /dl以上者，呈現「明顯酒醉，噁心，
    步履蹣跚」行為表現；加上本件被告並未注意前方停放車輛
    而貿然跨越槽化區，以致撞擊發生車禍，由此判斷，被告顯
    已達不能安全駕駛動力交通工具之程度。
  (三)證人（死者之夫）甲○○於警詢及檢察官偵查中證述、車禍
    現場照片22張、道路交通事故現場圖、道路交通事故調查報
    告表(一)、(二)，可證明車禍之經過。按高速公路及快速公路交
    通管制規則第18條規定：「車駛離高速公路及快速公路主線
    車道擬進入交流道、服務區、休息站時，應先駛入外側車道
    ，再循減速車道逐漸降低速率行駛之。」，又道路交通標誌
    標線號誌設置規則第171條第1項前段規定：「槽化線，用以
    引導車輛駕駛人循指示之路線行駛，並禁止跨越。」，又道
    路交通安全規則第94條第3項規定：「汽車行駛時，駕駛人
    應注意車前狀況及兩車併行之間隔，並隨時採取必要之安全
    措施。」且按當時天候小雨、交流道有照明光線、匝道均有
    反光標誌，路況良好等一切情狀，復無被告不能注意之情形
    ，被告在錯過下和美交流道之機會後，竟以高速由外車道切
    入槽化區，並欲穿越槽化區進到和美交流道出口匝道，而被
    害人停車位置旁邊就有巨型反光標誌（相驗卷P. 21下方照
    片），明顯阻礙穿越之可能性，表示被告已經錯過減速車道
    有一段距離，竟還強行穿越槽化線區，縱然不撞到被害人車
    輛，也勢必撞到反光標誌，此種明顯違規之駕駛行為，肇致
    本件車禍，自難辭過失之責。
  (四)另按道路交通管理處罰條例第56條規定：「汽車駕駛人停車
    時，有下列情形之一者，處新臺幣六百元以上一千二百元以
    下罰鍰：.. 二、在彎道、陡坡、狹路、【槽化線】、交通
    島或道路修理地段停車。」槽化線禁止臨時停車，死者翁瑞
    穗及其丈夫甲○○同意將小客車停止於槽化區，欲換手駕駛
    ，雖有違規之處，但此僅係民事過失比例分擔問題，但無礙
    於被告過失致死罪之構成。
  (五)勘驗筆錄、相驗屍體證明書及驗斷書，可證明本件事故致被
    害人翁瑞穗受有頭部外傷併雙下肢開放性骨折引起出血性休
    克死亡，不治死亡之事實。與被告之過失行為亦有直接因果
    關係。
  (六)綜上所述，被告之犯行事證明確，應予依法論科。
三、論罪科刑：
  (一)核被告所為，係犯刑法第185條之3服用酒類，不能安全駕駛
    動力交通工具而駕駛罪；刑法第276條第1項之過失致人於死
    罪。被告所犯前開二罪，犯意各別，犯罪構成要件不同，應
    予分論併罰。
  (二)被告並未考取小客車駕駛執照，又酒醉駕車，此為被告所不
    爭執，竟無照駕駛致人死亡，依道路交通管理處罰條例第86
    條第1項，就上述過失致死部分應加重其刑。
  (三)量刑審酌：被告本無任何犯罪前科刑，素行良好，但竟無駕
    駛執照一年多之久，且本次酒醉駕車，酒醉程度可稱嚴重，
    在高速公路上以高速欲橫越槽化線區，完全沒注意前方有車
    輛停放，明顯重大的過失，撞擊被害人翁瑞穗，致其慘死於
    高速公路，家庭破碎，三名幼兒失去母親，甲○○亦失去妻
    子，一場無可挽回之悲劇，所生危害程度十分嚴重。被告自
    述家境不佳，又無駕照，卻貸款買車一圓開車的夢想，既然
    願意背負鉅額車貸買車，卻又不願意花一點錢買任意責任險
    ，表示年輕人只顧自己享受，卻不曾顧慮可能帶來的風險，
    此種缺乏責任感的行徑，終至發生惡果，以致肇事後亦未能
    提出理賠金額，被告應深自檢討等一切情狀，量處如主文所
    示之宣告刑。
  (四)按中華民國96年罪犯減刑條例已於96年7月16日施行，又本
    件犯罪係在96年4月24日以前，且並無排除於中華民國96 年
    罪犯減刑條例第3條所示之不適用情形，故應依該條例第7條
    ，就原本宣告刑諭知其減得之刑，並依同條例第10條就減得
    之刑定應執行刑。
四、適用法律：
  (一)刑事訴訟法第273條之1、第310條之2、第454條第1項。
  (二)刑法第276條第1項、第185條之3、第51條第5款、道路交通
    管理處罰條例第86條第1項、中華民國96年罪犯減刑條例第2
    條第1項第3款、第7條、第10條第1項。
  (三)刑法施行法第1條之1。
本案經檢察官鮑慧忠到庭執行職務。
中　　華　　民　　國　　96　　年　　7　　月　　17      日
                  交通法庭   法  官  葉明松
以上正本證明與原本無異。
如不服本判決，應於判決送達後10日內，向本院提出上訴狀 (須
附繕本)。
告訴人或被害人對於判決如有不服具備理由請求檢察官上訴者，
其上訴期間之計算係以檢察官收受判決正本之日期為準。
中　　華　　民　　國　　96　　年　　7　　月　　17    　日
                             書記官  于淑真
【附錄本案論罪法條】
中華民國刑法第276條
因過失致人於死者，處 2 年以下有期徒刑、拘役或 2 千元以下
罰金。
從事業務之人，因業務上之過失犯前項之罪者，處 5 年以下有期
徒刑或拘役，得併科 3 千元以下罰金。
道路交通管理處罰條例第86條第1項
汽車駕駛人，無駕駛執照駕車、酒醉駕車、吸食毒品或迷幻藥駕
車、行駛人行道或行經行人穿越道不依規定讓行人優先通行，因
而致人受傷或死亡，依法應負刑事責任者，加重其刑至二分之一
。
中華民國刑法第185條之3
服用毒品、麻醉藥品、酒類或其他相類之物，不能安全駕駛動力
交通工具而駕駛者，處1年以下有期徒刑、拘役或3萬元以下罰金
。
